【裁判字號】    94,上易,834
【裁判日期】    950705
【裁判案由】    詐欺等
【裁判全文】
臺灣高等法院臺中分院刑事判決         94年度上易字第834號
上  訴  人
即  被  告  子○○
選任辯護人  林志忠律師
            江燕鴻律師
上  訴  人
即  被  告  丑○○
選任辯護人  張慶宗律師
上  訴  人
即  被  告  甲○○
                    （感訓處分執行中）
            乙○○
                    （另案執行中）
上二人共同
選任辯護人  林文成律師
上  訴  人
即  被  告  癸○○
上列上訴人因詐欺等案件，不服臺灣臺中地方法院93年度易字第
2150號，中華民國94年5月31日第一審判決（起訴案號：臺灣臺
中地方法院檢察署91年度偵字第23078號、92年度偵字第21471號
），提起上訴，本院判決如下：
    主    文
原判決撤銷。
子○○共同意圖為自己不法之所有，以恐嚇使人將本人之物交付
，未遂，處有期徒刑拾壹月。
丑○○共同意圖為他人不法之所有，以恐嚇使人將本人之物交付
，未遂，處有期徒刑拾月。
癸○○、甲○○共同意圖為自己不法之所有，以恐嚇使人將本人
之物交付，未遂，各處有期徒刑柒月。
乙○○共同意圖為自己不法之所有，以恐嚇使人將本人之物交付
，未遂，累犯，處有期徒刑捌月。
    犯罪事實
一、丑○○於民國八十四年間因妨害自由等案件，經本院於八十
    六年十二月三日以八十五年度上訴字第一四七二號判處有期
    徒刑一年八月確定，經最高法院於八十七年六月十八日以八
    十七年度臺上字第二一六八號判決上訴駁回確定，又於八十
    六年間因聚眾賭博、妨害自由、恐嚇取財、違反槍砲彈藥刀
    械管制條例案件，經臺灣高等法院花蓮分院於八十六年十二
    月三十一日以八十六年度上重訴字第二七九號判決有期徒刑
    一年四月、十月、二年、三年，經定應執行有期徒刑六年二
    月確定，此案件復與前開本院八十五年度上訴字第一四七二
    號判處有期徒刑一年八月合併定應執行有期徒刑七年九月，
    於八十六年七月二十三日入監執行，迄於八十九年六月二十
    八日因縮短刑期假釋付保護管束出監，指揮書執畢日期為九
    十三年八月六日（本案係發生於假釋期間，不構成累犯）。
    乙○○於九十年間，因賭博案，經臺灣臺中地方法院於九十
    年五月三十一日以九十年度中簡字第九六五號判處有期徒刑
    三月確定，於九十年八月二日易科罰金執行完畢。
二、緣子○○與丙○○係叔姪關係，子○○知悉丙○○平時從事
    鑿井業務，收入頗豐，加以其曾於九十一年四月三日中風住
    院，而向丙○○借款新台幣（下同）五萬元給付住院及醫療
    費用未果，因而懷恨在心，遂策劃以佈局詐賭方式詐騙丙○○簽發本票，再由他人向丙○○催討票款朋分花用。子○○
    先向癸○○、辛○○在台中市○○路泡沬紅茶店表示欲設局
    詐賭之計劃，構思以鑿井為由，約丙○○出面洽商生意後，
    伺機詐騙財物，嗣向丑○○告知與丙○○間之糾葛，並表示
    欲安排賭局以詐騙丙○○，且要求丑○○出資佈局，丑○○
    考慮後認為可行，乃指派辰○○及綽號「珍妮」之女子於九
    十一年九月上旬之不詳時間內，與子○○、癸○○，分別在
    癸○○臺中縣龍井鄉竹坑村之住處臺中市○○○路路某不知
    名之咖啡廳商議分工設局詐賭，子○○與癸○○、丑○○、
    辛○○（另分案偵辦）、辰○○（另分案偵辦）、綽號「阿
    珍」之不詳姓名年籍成年女子、甲○○、乙○○等人共同基
    於意圖為自己或他人（丑○○部分）不法所有，向丙○○詐
    欺及恐嚇取財之犯意聯絡，並由丑○○提供新台幣（下同）
    四十萬元作為賭博之資金，辛○○假扮為欲找人鑿井之張董
    ，綽號「高腳」（台語發音）之癸○○則假扮為辛○○之員
    工，並擔任介紹人角色，引誘丙○○簽定鑿井契約，並藉故
    帶領丙○○至ＫＴＶ酒店以喝酒、擲骰子賭博；另一方面，
    辰○○與綽號「阿珍」女子則在臺中市美麗人生ＫＴＶ包廂
    內等候，趁丙○○酒酣耳熱意識模糊之際，由綽號「阿珍」
    之女子佯稱與丙○○擲骰子，點數較少之輸家飲酒之方式，
    引誘丙○○參與擲骰子遊戲後，俟機於擲骰子時，詐騙丙○○簽發還款本票，其後再由丑○○、甲○○及乙○○出面向
    丙○○恐嚇催討本票票款。
三、商議既定，癸○○乃於九十一年九月十日下午四時許，撥打
    丙○○所使用之０９３２─５３５６３２號行動電話，佯稱
    欲請丙○○承作鑿水井之工程。丙○○不疑有他，遂與癸○○約定於同日晚上六時許，在臺中縣大肚鄉傳家堡公寓見面
    商談承包工程細節，並約定於九十一年九月十一日晚上與其
    老闆張董（即辛○○）簽約。當日癸○○駕駛車牌號碼Ｂ６
    ─５２７５號ＢＭＷ廠牌白色自用小客車搭載丙○○前臺中
    市市○○路附近某處「耕讀園」茶藝館，癸○○先拿了二萬
    元給扮演張董之辛○○，由辛○○支付訂金給丙○○，以博
    取丙○○信任。雙方簽約後，癸○○依子○○指示提議臺中
    市市○○路與進化路附近之「美麗人生ＫＴＶ」飲酒，丙○○因搭乘癸○○之車輛而答應一同前往。另一方面，子○○
    早已透過丑○○安排辰○○及綽號「珍妮」或「珍珍」之女
    子在「美麗人生ＫＴＶ」包廂內等候。癸○○、辛○○、丙○○三人於同日晚上九時三十分許抵達後，渠等即開始邀請
    丙○○飲酒，嗣丙○○已有醉意後，該名女子即起鬨要以擲
    骰子賭博，癸○○即自願與丙○○合夥，該名女子即趁丙○○微醺之際，稱以擲骰子賭博金錢，若骰子掉落於碗公外，
    需罰錢五百萬元之天價為藉口，利用丙○○不勝酒力之際，
    向丙○○詐稱已賭輸了一千九百萬元，為使丙○○信其為真
    ，癸○○亦佯示賭輸了一千九百萬元，此時，該名女子隨即
    電召不詳姓名年籍之三名年輕人至該包廂內，要求丙○○及
    癸○○簽立面額一千九萬元之本票各一張，癸○○為慫恿丙○○簽立本票，遂於本票上偽簽「黃俊龍」姓名，丙○○則
    在有些許醉意之情形下簽立一張面額一千九百萬元之本票，
    並在本票上捺印指紋。得手後，即由在場之不詳姓名年籍之
    人將丙○○送上車牌號碼５Ｒ─７１２號計程車載送回家。
    上開本票則由該名綽號「珍妮」或「珍珍」女子交予子○○
    轉交給丑○○進行討債。嗣後丑○○、甲○○及乙○○等三
    人既明知丙○○係遭設局詐賭，並未積欠他人債務，竟自分
    別使用０九一七─三四一九四○號（以張惠美名義申請）、
    ○九二三─一四六八三二號（以林雅鈴名義申請，使用人李
    永進）及其他不詳號碼電話向丙○○催討給付一千九百萬元
    ，於九十一年九月十五日由丑○○以不詳電話撥打丙○○0
    000000000號行動電話，向丙○○稱：「借問一下
    ，你有一張票在我們這裡，別人拜託處理的．．．你想要怎
    樣處理．．．哪有你自己開的票，你自己不知道．．．你自
    己開的票你自己不知道．．．你自己開的票，你怎麼可能不
    知道．．．哪可能自己開票，開一開不知道，神經病．．．
    」等語，丙○○表示不知道自己有開立一紙一千九百萬元之
    票據，欲檢視票據後，丙○○於翌日九十一年九月十六日即
    向臺中縣警察局刑警隊第四組報案，而未置理丑○○之索償
    ，此際丙○○亦與臺中縣警察局刑警隊警員王世清配合，由
    王世清喬裝丙○○之姑姑之兒子，出面替丙○○與丑○○、
    甲○○、乙○○等人斡旋，甲○○與乙○○於丑○○撥打前
    開電話後，復前往丙○○之住家持本票予丙○○檢視，丑○○、甲○○、乙○○見丙○○遲不出面處理本票票款，乙○○遂於九十一年九月二十八日以0000000000電話
    撥打丙○○上開行動電話，向丙○○稱「．．．什麼等不到
    （指代丙○○處理債務之人），時間給你們了，那你們要怎
    麼跟我們處理．．．要跳出來處理就對了．．．好，不然你
    留他的電話給我．．．如果處理的不清不楚還是要找你．．
    ．」等語後，乙○○遂與甲○○再次前往丙○○之住處向丙○○索債，丙○○即留王世清之聯絡電話予乙○○、甲○○
    等人，此際因甲○○、乙○○接連之不請親來，已使丙○○
    對於日常生活及同居共財中家人之安全感到憂心恐懼，但因
    丙○○仍未給付票款，丑○○乃於九十一年十月三日以不詳
    電話撥打予丙○○，向丙○○恫稱：「我現在有過，是少年
    仔過去，你認為，你認為你這邊是海口這邊，還是縣市這邊
    ，誰要來處理，我都沒關係，你聽的懂嗎？．．．我們不曾
    說過話、見過面，出去都是少年仔在處理的，算是他們回來
    有跟我說，大約是怎樣情形．．．他們去也不是有壞意，單
    純處理，問一定問的到，包括你們這邊，海線這邊的人，一
    定問的到咱們，因為還沒到那，不然你看什麼人，再來說嘛
    ，任何你用什麼人沒關係，只要你有誠意，本身你沒有處理
    ，找人來處理也可以．．．」等語，因被告乙○○、甲○○
    前之未經邀請即親自現身在丙○○家宅，其後又由丑○○撥
    打上開電話予丙○○，因此行動及語言之輪番侵擾，因致丙○○心生畏怖，遂於同年十月十一日某時許，丙○○配合員
    警邀約乙○○、甲○○在台中市○○路與永春東路交岔口附
    近某家泡沒紅茶店見面交付票款，其二人則駕駛車牌號碼Ｘ
    Ｘ─５５５５號賓士廠牌自用小客車前往，因發覺現場疑有
    員警埋伏，隨即離開，致未得逞；直至九十一年十月十五日
    ，因丙○○拒不給付票款，丑○○等人經由丙○○交付之電
    話已查知王世清係臺中縣警察隊之員警，心生不滿，乃承前
    開恐嚇取財之同一犯意，由乙○○、甲○○向案外人李永順
    借用0000000000號行動電話撥打予丙○○，另由
    丑○○向丙○○接續恫嚇稱：「．．．王世清嘛，住外埔嘛
    ，對不對，豐原刑警隊的嘛，旺根他們那一組的對不對．．
    ．現在意思有誠意一點，麻煩你，你今天欠人家錢嘛，還人
    家錢而已，又沒有什麼，對不對，你就有欠人家，你就有開
    票給人家，．．．問你看有誠意要處理嗎，．．．（退駕）
    沒關係，你是不是這樣，你把我們裝瘋子．．．我跟你說，
    敢來，敢來就沒有在信你那麼多，你如果要這樣，到時候看
    誰吃虧，我也給你說很多，沒有一句不好聽的，我有問你這
    帳目你有拿去寫嗎？你跟我說有，有要處理嗎？你也跟我說
    有，給我用這樣，裝瘋子，不合用，我也不是事主，問說你
    有欠人家錢嗎，你說有嘛」「我跟你說，你說話有時候剛好
    就好，我告訴你，你的資料，幹你們做什麼，這裡在幹什麼
    ，你們在幹什麼，大家都互相瞭解，如果你要用這樣，絕對
    有方法的，這樣就好了」（均以台語發音），丙○○見丑○○等人既已知此事由員警介入處理，猶以如此囂張口吻向其
    索款，因而心生畏懼。嗣於九十一年十一月二十五日下午二
    時許及同日下午五時四十五分許，經警持臺灣臺中地方法院
    檢察署檢察官核發之拘票在台中縣沙鹿鎮鎮○街五十九號、
    台中市○○路僑園飯店前分別拘提丑○○及甲○○，始查悉
    上情，而子○○等人終未能取得票款，而系爭本票嗣於一審
    審理期間已返還予丙○○。
四、案經臺中縣警察局移送及臺灣臺中地方法院檢察署檢察官簽
    請分案偵查起訴。
    理    由
一、訊據被告子○○、癸○○、丑○○、甲○○、乙○○等人均
    否認涉及右開犯行，被告子○○辯稱：被告子○○以證人之
    身分於九十三年二月十日於警詢所作之筆錄，係因被告子○○當時之身體不好，又恐遭檢察官收押，才配合警方製作筆
    錄，在這樣的情形下所製作之筆錄不具任意性，且無證據能
    力，且被告子○○於九十一年九月十一日當晚並未前往美麗
    人生ＫＴＶ，如何能知悉在該ＫＴＶ包廂內究發生何事，本
    件並無施用詐術之工具扣案，難認被告子○○有詐欺之犯行
    ，且事後恐嚇討債的部份，被告子○○並未參與，亦難認有
    何恐嚇之犯行云云；被告癸○○辯稱：在美麗人生ＫＴＶ之
    人均稱當天確有賭博一事，被害人丙○○否認，是因為賭博
    輸了錢，至於詐賭部分亦無證據證明，賭博又係一射倖行為
    ，非詐賭行為，被告癸○○並未涉及詐賭，至於恐嚇部分，
    依所有卷證資料，均無證據顯示被告癸○○與其他被告等人
    互有關係，此部分難認被告癸○○犯罪云云；被告丑○○辯
    稱：檢察官起訴係依據被告子○○於九十三年二月十日之警
    詢筆錄，然該次筆錄警方一開始就係以污點證人之身分訊問
    被告子○○，被告子○○亦是在此情況下配合警方所為供述
    ，但最後檢察官並未將被告子○○列為污點證人，從而被告
    子○○於此際所為之供述其證據能力顯有疑義，至於被告子
    ○○稱本件是早在九十一年七月間在台中市○○○○路咖啡
    廳內就開始計劃，後來又在被告癸○○處謀劃，但被告丑○○在此期間需靠輪椅才能行動，是否有謀議已值得懷疑，再
    者，美麗人生ＫＴＶ所發生的事情，被告丑○○並未參與，
    亦無積極證據證明被告丑○○有在幕後操縱，被告丑○○於
    九十一年十月十一日確有以0000000000號與被害
    人丙○○通話，至於通話的內容是否會讓被害人丙○○害怕
    ，他們無法確認，被告丑○○主觀上不具不法所有之意圖，
    本件不構成恐嚇取財罪，請斟酌本票已還給被害人丙○○，
    被害人丙○○實質上沒有受到任何損害云云；被告甲○○、
    乙○○辯稱：美麗人生ＫＴＶ內賭博用的骰子是店內小姐準
    備的，並非被告等人準備的，被害人丙○○在美麗人生ＫＴ
    Ｖ時若已不省人事，又如何能從進化北路美麗人生ＫＴＶ坐
    車回到沙鹿，之後又至醫院檢查？被告子○○所為陳詞前後
    所言不一，甚至起訴檢察官亦曾質疑其供詞，至於恐嚇的部
    分，被害人丙○○於九十二年四月十四日偵訊時已稱被告乙○○、甲○○並未恐嚇，被害人丙○○在警偵訊所為陳詞亦
    有諸多不相合之處，可能係因被害人丙○○要去支付這筆錢
    心理有所害怕，事後被害人丙○○已與被告甲○○、乙○○
    二人達成和解，本件被告甲○○、乙○○並未涉及恐嚇取財
    及詐賭云云。惟查：
（一）關於詐欺取財部分之犯行：
  １、本件被害人丙○○於警詢、偵查及審理時陳稱：被告癸○○於九十一年九月十日下午四時左右撥打他000000
      0000號行動電話，稱要承包水井工程，他即與被告癸○○相約於當日下午六時許在臺中縣大肚鄉傳家寶公寓見
      面，商議工程細節，過程中被告癸○○要求一萬元的仲介
      費，他允諾後，翌日他以電話聯絡被告癸○○，癸○○向
      他稱老闆人在臺中市，要他前往臺中市簽約，他原本欲開
      車自行前往，但經被告癸○○之要約，他遂坐上被告癸○○所駕駛之ＢＭＷ白色自小客車前往臺中市○○○○路的
      耕讀園，這時被告癸○○所稱之老闆，即同案被告辛○○
      已在該處等候，雙方進行契約簽訂後，同案被告辛○○當
      場支付給他二萬元現金，同案被告辛○○即要被告癸○○
      載其前往臺中市○○路與文心路口的美麗人生ＫＴＶ唱歌
      ，又要他一同前往，他順其等意思前往後，約莫於同日晚
      上九時三十分許抵達該ＫＴＶ，這時裡面已有年輕男女各
      一名在該包廂內，該名年輕男子是辰○○，而同案被告辛○○就點了一小桶高樑酒要他喝，被告癸○○亦一直要他
      向辛○○敬酒，過程中他有擲骰子，但是擲骰子是輸者要
      喝酒，絕無賭博，他擲骰子有輸有贏，大約喝了加水之公
      杯一杯高樑後他就不省人事，他之後被三至五名男子叫了
      起來，說他賭輸了，要他簽本票，他原本不簽，但要他簽
      的男子等人態度很兇，他身體很不舒服，只好在朦朧中簽
      了本票，但實際的金額他已無法確定，到要蓋指印時，還
      是暈暈的，但對方要他蓋，他就蓋了下去，最後他是被一
      輛車號５Ｒ－７１２號美麗人生排班之黃色計程車載回家
      中，他在意識模糊的情況下向計程車司機報路，最後他的
      弟弟在路口攔到他的計程車才將他送到沙鹿光田醫院就醫
      等語綦詳（見九十一年度他字第二○四五號卷第十三、十
      四頁、九十一年度偵字第二三○七八號偵查卷【二】第一
      五九、一六一、一六二、一六三頁）；復有被害人丙○○
      所簽發之發票日為九十一年八月十二日，到期日為九十一
      年九月十日，票面金額為一千九百萬元之本票影本一紙在
      卷可佐（見九十一年度偵字第一三○七八號偵查卷【二】
      第二五二頁），互核該紙本票影本與被害人丙○○於九十
      二年四月十四日、同年五月二十八日、同年九月五日於偵
      訊後所為簽名之筆跡（見前開偵查卷第八二、一六六、二
      ○○背面），其格局、運筆、形態差異甚大，該本票上之
      字跡扭曲不正，運筆顯不流暢，足認被害人丙○○稱係在
      意識模糊中簽立本票一語，堪予採信。
  ２、另被告子○○固於審理中辯稱：他沒有對被害人丙○○詐
      賭，他在偵查時及九十三年二月十日警詢所述，乃因警察
      要他將被告丑○○供出，他為了要向檢察官請求交保才編
      的故事云云，然查，其分別：
  (1)、於九十二年十月九日檢察官偵查中陳稱：本件發生之源由
      乃因他於九十一年四月三日中風後住院，因血管塞住要注
      射健保不給付之針劑，他打電話要向被害人丙○○借五萬
      元，丙○○不僅不借他，還要他等了四、五天，他氣不過
      ，在案發前二天，辰○○曾載「珍妮」去臺中市○○○○
      路某家咖啡廳喝過咖啡二次，癸○○也有去，因為有設局
      賭博需有賭資，他在事先即以電話向丑○○告知事情原委
      ，請丑○○出點賭資，丑○○經考慮後請辰○○來，目的
      就是要監督四十萬元的賭資，九十一年九月十一日當晚在
      美麗人生ＫＴＶ的狀況，他並未參與，但他知道「珍妮」
      是辰○○帶去的，「珍妮」那邊有現金三、四十萬元的賭
      資，辰○○載「珍妮」過來，是怕癸○○、辛○○將現金
      偷走，隔天癸○○、辛○○有向他提及賭博之實況，他說
      骰子是自ＫＴＶ內拿出來的，一次擲三顆骰子，掉一顆骰
      子就要罰五百萬元，而被害人林宗源就掉了三次骰子，辰
      ○○即記載被害人丙○○輸了一千九百萬元，之前在喝咖
      啡的時候原本是說向丙○○拿個三百萬元即可，但不知為
      何會變成是一千九百萬元等語（見前開偵查卷第二二○至
      二二二頁）；
  (2)、於九十二年十月十五日檢察官偵查中供稱：有關本案一開
      始是他去招他們這些人沒錯，起因是因他之前中風住院要
      付醫藥費，向姪子即被害人丙○○借，但被害人丙○○竟
      不借款給他，他們說要替他出力，他本來的意思是要他們
      與被害人丙○○賭博，贏二、三百萬元教訓一下即可，但
      他因無賭資，他就約了辰○○、珍妮及被告癸○○在臺中
      市○○○○路某家咖啡廳喝咖啡，要辰○○則是被告丑○○叫來的，辰○○出面是要載「珍妮」之女子來美麗人生
      ＫＴＶ，因為「珍妮」要帶賭資來，丑○○則要辰○○過
      來顧賭資等語（見九十一年度偵字第二三○七八號偵查卷
      第二三五、二三六頁）；
  (3)、另於九十二年十月二十七日經檢察官再度確認被告子○○
      於九十二年十月十五日於偵查中所為之上開供述，被告子
      ○○答稱確實為其所陳稱無訛，復於九十二年十一月四日
      於檢察官偵查時，被告子○○亦再度重申：被告癸○○與
      辰○○、「珍妮」等三人在美麗人生ＫＴＶ發生事情前，
      就已在臺中市○○○○路某咖啡館見過面等語（九十二年
      度偵字第二一四七一號第六八頁），又被告子○○於此次
      偵查庭訊時，主動向檢察官表示欲適用證人保謢法之規定
      ，經檢察官於九十三年一月三十日以中檢守宇九二偵二一
      四七一號字第05775號函知臺中縣警察局刑警隊四組告知
      被告子○○證人保護法第十四條第一、二項有關刑事案件
      被告或犯罪嫌疑人免責協商之相關規定後，被告子○○於
      九十三年二月十日在該組中供承：原本的計畫是由辛○○
      扮演張董，被告癸○○扮演辛○○的部下，誆稱要鑿井，
      這個計畫擬定後，被告丑○○才說這個計畫可以進行，並
      要辰○○及「珍珍」二人一同來配合被告癸○○，並由辰
      ○○及「珍珍」攜賭資四十萬元讓被害人丙○○相信有賭
      資，過程中沒有使用到安眠藥等物，而被害人丙○○的酒
      量一向不錯，但他聽說當天被害人丙○○已經喝到不行了
      ，骰子都拿不穩了，擲骰子三次就輸了一千五百萬元，至
      於他從未見過被害人丙○○所簽發之一千九百萬元本票，
      另就「珍珍」的本名他不清楚，要問丑○○、辰○○才知
      道，因為她是辰○○、丑○○的朋友，都是辰○○在載她
      ，之後就由被告丑○○負責催討款項，但催討的方法他並
      不清楚等語，此經一審合議庭裁定由受命法官進行警詢錄
      影光碟勘驗後，製成勘驗筆錄在卷可稽（見一審卷【二】
      第一三二至一四三頁）。
  (4)、被告丑○○固辯稱：被告子○○於上開九十三年二月十日
      所為之供述係在以污點證人之身分下配合警方所為之陳詞
      ，惟嗣後被告子○○並未被列為污點證人，因而質疑被告
      子○○當時證述之證據能力，亦無憑被告子○○於警詢之
      指述，即認被告丑○○涉犯本罪云云（見一審【四】第五
      六頁），惟以：
    按被告以外人於檢察事務官、司法警察或司法警察調查中
      所為之陳述，與審判中不符時，其先前之述具有較可信之
      特別情況，且為證明犯罪事實存否所必要者，得為證據，
      刑事訴訟法第一百五十九條之二定有明文。
    本件被告黃木春以共同被告之身分於前開歷次偵查及九十
      三年二月十日警詢所為之供承內容，針對設局詐賭之事前
      商議、參與成員、各自分工及實際進行之細節大抵相符，
      前後並無明顯矛盾扞格之處，復以：
    I被告癸○○於(甲)九十二年四月十四日警詢時供稱：子○○
      與他是朋友關係，與丙○○則是親戚關係，是子○○要他
      佯稱要請丙○○鑿井，由辛○○偽裝成他的老闆，藉以約
      丙○○出來談，再藉機詐騙金錢，事成之後自有酬金。於
      九十一年九月十日下午四時許他打電話給丙○○佯稱要鑿
      井，丙○○不疑有他，互相約定於同日下午六時許在臺中
      縣大肚鄉鎮家堡看工地，他向丙○○稱是老闆辛○○的女
      友住在該處，但因水質不好，要自己鑿一口井，以此為理
      由騙他出來，但當日並未簽約，另與丙○○約定隔日再與
      辛○○面談鑿井的價格，故翌日他約丙○○在晚間七時許
      ，在臺中市北屯區的耕讀園茶坊與辛○○見面，簽約完後
      辛○○說要去美麗人生ＫＴＶ坐坐，在ＫＴＶ包廂內本來
      是飲酒作樂，用骰子擲大小賭酒喝，一會兒之後大家就開
      始賭錢，後來丙○○醉了，連骰子都拿不穩，辛○○就說
      如果骰子擲不準，掉到碗公外面算輸，又趁丙○○作莊時
      一下子喊押數十萬元，最後丙○○酒醉了，攤在沙發上叫
      不起來，他就離去，翌日子○○打電話給他說丙○○賭輸
      的錢他有拿到，會將他的份拿給他，之後他是收到警察的
      傳喚通知書，知道警方在找他，遂打電話給子○○，詢問
      事情因何發展至此，子○○便約他一同到大雅鄉找一位綽
      號「雨林」（丑○○）的人，但抵達時，雨霖的父親說雨
      霖已經被警察帶走了（見九十一年度偵字第二三○七八號
      偵查卷【二】第一○一至一○六頁）；(乙)九十二年五月二
      十七、二十八日偵訊時稱：子○○向他說是因為之前中風
      二次，沒有錢去看醫生，向丙○○借錢遭拒，心裡不高興
      才要設計陷害丙○○，後來約丙○○出面談鑿井的事情，
      付了二萬元定金，後來又到美麗人生ＫＴＶ喝酒，裡面有
      一男一女在包廂內等候，後來那個好像叫「珍珍」的女子
      起鬨說要玩骰子，丙○○確實有玩骰子，最後之所以輸了
      一千九百萬元是因為用唬的，掉一個骰子看他押多少就輸
      多少等語（見前開偵查卷第一四六、一四九、一五一、一
      六二、）；(丙)一審九十三年十一月十六日審理期日時供稱
      ：他並不認識被害人丙○○，是因被告子○○在台中市○○路泡沬紅茶店時提及因病需要錢，曾向被害人丙○○借
      錢未果，並稱被害人丙○○是鑿井的，可以找個理由要被
      害人丙○○出來喝酒，藉由玩骰子，向被害人丙○○贏一
      點錢，贏了錢就大家分著花用，如果輸了就欠著，鑿井一
      事實際上只是一個藉口，之後就以鑿井為由將被害人丙○○約了出來，當時只有他與被害人丙○○，他謊稱要鑿井
      ，看看價格如何計算，被害人丙○○說要回去報價，隔天
      報完價後，他就說這井是辛○○要鑿的，他才帶被害人丙○○去耕讀園找辛○○見面，談妥了鑿井工程後，被告子
      ○○打電話來說邀約被害人丙○○去美麗人生ＫＴＶ喝酒
      ，到了ＫＴＶ後，辰○○與名叫「珍珍」之女子已在包廂
      內，大家輪流作莊，身上現金輸完後，就開始用檳榔盒代
      替籌碼，席間「珍珍」有提到若是骰子掉落在地，一次要
      罰五百萬元，而被害人丙○○的骰子確實有掉落在地，最
      後他也有輸錢，但因為這個局是因為大家之前說好要贏一
      些錢來花花，所以就隨便以「黃俊龍」的名字簽署在本票
      上，而且目的既是為了贏被害人丙○○的錢，所以這一千
      九百萬元是輸假的等語（見一審卷【一】第一三六至一六
      一頁）。
    II證人即共犯辛○○亦於(甲)九十一年十二月十六日警詢時陳
      稱：他知道被害人丙○○是被告子○○的外甥或姪子，因
      被告子○○向被害人丙○○借錢未果，子○○就夥同被告
      癸○○，另被告丑○○就指派小弟向被害人丙○○設計詐
      賭騙財，讓被害人丙○○欠下一千九百萬元賭債後，由被
      告丑○○指派小弟多人恐嚇被害人丙○○，以逼討賭債等
      語（見九十一年度偵字第二三○七八號偵查卷第十二、十
      三頁）；(乙)九十二年五月二十七日檢察官偵查時則稱：實
      際上他並沒有要鑿井，是與被告子○○、癸○○在台中市
      ○○路的泡沬紅茶店協商以假借鑿井之名義將被害人丙○○約出來，看他要不要賭博，如要賭博用唬的（用嘴巴說
      ），如果骰子掉了，罰五百萬元，以賭博的方式來贏被害
      人丙○○的錢，用唬的就會贏，至於到了美麗人生ＫＴＶ
      的情形就不是他安排的，是被告子○○之前打電話跟他說
      有一位叫「建宗」的人會在ＫＴＶ等他，當天到達ＫＴＶ
      時辰○○就與一位女子一同前來，該名女子並有帶現金前
      來，過程中該名女子、被告癸○○及被害人丙○○在擲骰
      子，而辰○○則在旁邊記帳，在他走之前沒有看到癸○○
      抑丙○○在簽本票，也沒有將本票拿給乙○○等語（見前
      開偵查卷第一四二至一六○頁）；(丙)九十三年十一月十六
      日一審審理期日時稱：被告子○○說跟丙○○借不到錢，
      因而想用賭博的方式來贏錢，子○○向他稱已由癸○○帶
      丙○○出來，並要他騙說是要鑿井洽談簽約一事，簽約金
      二萬元是癸○○交給他轉付予丙○○，簽完約後就到了美
      麗人生ＫＴＶ，進入後二十分鐘開始玩骰子，十分鐘內丙○○就已經輸了好幾百萬，一邊玩還一邊喝酒，一名叫「
      珍珍」的女子就說骰子掉到地上要罰二百萬元或五百萬元
      ，之後他就離開了，當天晚上子○○打電話給他說贏了一
      千九百多萬元，但並沒有說錢要怎麼分，只說要請他等語
      （見一審卷【一】第一六一至一七五頁）。
    III審酌被告子○○、癸○○及證人辛○○分別於歷次警偵及
      審判程序陳述各節，足認被告子○○等人係以鑿井為幌子
      ，目的在引誘被害人丙○○於酒酣意識不清之際，利用不
      合常情之遊戲規則藉投擲骰子使被害人丙○○誤認係在勝
      敗取決於機率之情形下，落入被告子○○等人所安排設計
      之詐騙佈局。
    Ⅳ本件被告丑○○固否認參與設局詐騙被害人丙○○財物之
      事實，另證人即參與在美麗人生ＫＴＶ內詐騙被害人丙○○簽具本票之共犯辰○○於審理期日時縱證稱與丑○○互
      不相識等語，惟以：
    (甲)證人辰○○於九十二年八月二十日偵訊時證稱：他認識丑
      ○○，但不熟，是來臺中喝酒時透過小陳介紹認識的等語
      （見九十一年度偵字第二三○七八號偵查卷【二】第一九
      八頁），是認證人辰○○前後證述明顯互相矛盾，又據被
      告子○○前已陳稱是被告丑○○指派辰○○與綽號「珍珍
      」或「珍妮」之女子攜賭資四十萬元前往美麗人生ＫＴＶ
      等語，另共犯癸○○、辛○○復供稱於九十一年九月十一
      日在美麗人生ＫＴＶ時，辰○○確與「珍珍」之女子一同
      前來或同在ＫＴＶ之包廂內等情。
    (乙)再者，證人即臺中縣警察局刑警隊第四組組長庚○○於一
      審九十四年五月十三日審理時證稱：偵查卷附之0000
      000000號行動電話之雙向通聯資料查詢及彙整是由
      他處理的，當初是因為該支行動電話申請者洪玉玲的聯絡
      地址與丑○○的地址相同，所以他們懷疑這支電話可能是
      丑○○在使用，因而調閱相關資料等語（見一審卷【四】
      第二八頁），另證人即被告丑○○之友人李永進復於警訊
      時證稱：丑○○平時聯絡的電話號碼是00000000
      00號等語（見九十一年度他字第二○四五號偵查卷第二
      一頁背面），是認證人即警員庚○○認00000000
      00號行動電話係被告丑○○所使用一情，並非無據。證
      人李永進固於一審審理時翻異前詞稱：他不認識洪玉玲，
      從未與0000000000的持用人聯絡過，亦未接獲
      0000000000打來的電話等語，惟證人李永進亦
      證稱：他所持用之0000000000號行動電話有借
      予被告甲○○、乙○○，當時被告丑○○亦同在現場，他
      知道被告甲○○、乙○○有用他的行動電話撥打到000
      0000000號電話，他於九十一年十月二十一日臺中
      縣警察局刑警隊訊問時，有陳報0000000000號
      電話的使用情形，他所投資的金剛遊藝場主要的合夥人即
      是被告丑○○等語（見一審卷【四】第三九、四十、四二
      至四五頁），另證人即丑○○之表妹洪玉玲於一審同日審
      理程序時縱證稱：0000000000行動電話於九十
      一年九月間確實是她在使用，當時她任職於被告丑○○所
      經營之環球撞球場擔任會計的工作，在那段期間她的電話
      會借給乙○○、辰○○他們使用，因為辰○○從小就在大
      雅鄉的街上活動，且因為辰○○時常去環球撞球場，所以
      她認識辰○○，但辰○○是否認識丑○○她並不知情，辰
      ○○並未在環球撞球場遇過丑○○，至於辰○○是否與丑
      ○○互有交往她也不知道云云，然而，被告丑○○既自承
      證人洪玉玲0000000000號行動電話的使用費用
      都是他在支出等語（見一審卷【四】第三八頁），與被告
      丑○○素有往來且有生意上合作關係之證人李永進於警詢
      時復明確證稱0000000000號係被告丑○○平時
      聯絡電話，若謂給付電話費之被告丑○○從未使用過00
      00000000號行動電話，孰能置信？另以證人洪玉
      玲既證稱時常將手機借予辰○○、乙○○等人使用等語，
      由被告丑○○為被告辰○○、乙○○支付通話費用一情觀
      之，足認其等交誼匪淺，又辰○○既時常進出環球撞球場
      ，被告丑○○亦自承環球撞球為其所經營（見一審卷【四
      】第三一頁），實難想見辰○○既與洪玉玲有深厚之交情
      ，卻不知被告丑○○為環球撞球場之老闆而有不知其人之
      理，加以辰○○於九十二年八月二十日偵訊時曾證稱透過
      小陳介紹認識被告丑○○等語（見九十一年度偵字第二三
      ○七八號偵查卷【二】第一九八頁），已堪認辰○○於其
      後偵審中更稱其不認識被告丑○○等語為誆詞，辰○○之
      自幼及長所活動之臺中縣大雅鄉一帶既與被告丑○○、證
      人洪玉玲所居住之住臺中縣大雅鄉具有密切之地緣關係，
      則證人洪玉玲對於辰○○是否認識丑○○亦無可能不知曉
      ，是認證人洪玉玲證稱不知辰○○與被告丑○○之交誼等
      語，顯屬有意避諱，且證人辰○○於一審審理時證稱：他
      不認識丑○○一語，實屬虛妄，亦足徵證人辰○○刻意迴
      護被告丑○○之意圖。
    (丙)再者，證人辰○○針對因何之故出現在美麗人生ＫＴＶ一
      情，雖於一審審理期日時稱：當天受被告子○○電話邀約
      前去美麗人生ＫＴＶ喝酒，他答應後自行開車前往，半途
      中，子○○又來電因人不舒服無法前去，要他跟一位叫「
      珍珍」的女子去喝，那名叫「珍珍」的小姐應該是子○○
      叫她去的，到了ＫＴＶ看到「珍珍」已在現場，講話的過
      程中被告癸○○他們也到了，就一起進入包廂內喝酒云云
      ，但證人辰○○於九十二年九月五日偵訊時稱：九十一年
      九月十日那天，他遇到被告子○○，被告子○○說要請他
      喝酒，晚上被告子○○才說是要去美麗人生ＫＴＶ，翌日
      他在前往ＫＴＶ的途中，被告子○○才打電話給他說身體
      不舒服，要在家裡休息，他說有一位女的朋友已經到了，
      他不認識該名女子，也不是他帶去的，該名女子並未向他
      自我介紹，子○○也沒有提及該名女子的姓名或綽號，他
      事先也不知道還有癸○○、辛○○、丙○○會去等語（見
      九十一年度偵字第二三○七八號偵查卷【二】第二○一至
      二○三頁）；惟證人辰○○又於九十二年十月二十五日偵
      訊時更陳稱：他是與一位叫姐仔的人相約一起去美麗人生
      ＫＴＶ的，因為前一天他與姐仔的女子在咖啡廳遇到，那
      時被告子○○也在場，但子○○與他們是不期而遇，他就
      即約姐仔隔天去美麗人生ＫＴＶ喝酒，子○○也約他到美
      麗人生ＫＴＶ喝酒，但他不知道子○○與該名姐仔的女子
      是否認識，他說的姐仔與子○○所說的「阿珍」是同一個
      人，在美麗人生ＫＴＶ時，是「阿珍」先到，當時子○○
      雖未依約前往，但子○○在前一天就說要請朋友一同到場
      ，順便請他們，所以他就與其他人一起去喝了等語（見九
      十一年度偵字第二三○七八號偵查卷【二】第二四四至二
      四六頁），若證人辰○○至美麗人生ＫＴＶ係單純與友人
      飲酒歡聚，就其與「珍珍」或「阿珍」之女子相約之過程
      、該名女子與子○○間之關係及約定共飲之人為何，應不
      致有前後迥異之證述，復衡之，本件詐騙被害人丙○○簽
      立本票及事後迫使被害人丙○○交付財物一事，既係由被
      告子○○出面邀約眾人各自扮演不同角色而佈局，則為求
      計劃之順利成功，除被害人丙○○外，誠難想像參與其事
      之人有不知其原委之可能，是認證人辰○○既帶同「珍珍
      」至美麗人生ＫＴＶ與被害人丙○○飲酒，且由被告癸○○、辛○○之供承，足認「珍珍」係主導本件佯裝擲骰子
      賭博並趁被害人丙○○不勝酒力之際任意變更規則，致使
      被害人丙○○誤認欠下巨額債務之人，再參以在美麗人生
      ＫＴＶ與「珍珍」對賭，佯稱亦輸「珍珍」一千九百萬元
      之被告癸○○既稱該一千九百萬元是輸假的，因為該局是
      大家之前說好要贏一些錢來花花等語，是認「珍珍」與辰
      ○○就該局係刻意設計，目的在向被害人丙○○詐得財物
      一情必然知情，且參與其事。
    本件依卷附所有證據資料顯示，被告子○○、共犯辛○○
      與被告丑○○間並無怨隙，然被子○○於九十三年二月十
      日經檢察官發函予警局裁示告知其證人保護人第十四條相
      關規定後所為供述之前之九十二年十月九日、同年月十五
      日即已明白供稱被告丑○○知悉詐騙佈局後提供賭資，並
      由辰○○、「珍珍」攜帶賭資前去美麗人生ＫＴＶ等語，
      核與共犯辛○○於九十一年十二月十六日警詢時陳稱：係
      由被告丑○○就指派小弟向被害人丙○○設計詐賭騙財，
      讓被害人丙○○欠下一千九百萬元賭債後，由被告丑○○
      指派小弟多人恐嚇被害人丙○○，以逼討賭債等語相符，
      且以辰○○與被告丑○○之交情既非單純，已論述如前，
      事前由被告子○○、癸○○、辛○○、「珍珍」之女子、
      辰○○等人精心籌設安排、參與之詐騙佈局所得被害人丙○○簽發之本票，事後亦係由被告丑○○、甲○○、乙○○負責催討，詳述如後，此與被告子○○、共犯辛○○所
      陳之事前規劃內容互相吻合，是認被告子○○於九十三年
      二月十日警詢所述各節不僅合於其在偵訊中所為供述，亦
      可與被告癸○○、共犯辛○○所述等情相互印證，是認被
      告子○○其於九十三年二月十日警詢之供述具有較可信之
      特別情況，且為證明犯罪事實存否所必要者，自得為證據
      ，被告丑○○參與本件設局詐騙被害人丙○○財物之犯行
      ，事證明確，被告丑○○所辯之詞，自屬推諉卸詞，不足
      採信。
  ３、被告甲○○、乙○○均否認對設局詐騙被害人丙○○一事
      有所明悉，惟查：據被告丑○○、辰○○、乙○○輪流持
      用之0000000000號行動電話雙向通聯資料查詢
      表所示，0000000000號行動電話於九十一年九
      月十一日本案案發之十九時三十九分二十四秒（通話秒
      數三一秒），十九時四十八分五十七秒（通譯秒數九秒
      ），二十時零二分三十三秒（通話秒數四十四秒），
      二十時十分五十七秒（通話秒數六十四秒），二十時四
      十五分五十二秒（通話秒數十二秒），二十一時零二分
      二十七秒（通話秒數二十五秒），二十二時四十六分二
      十一秒（通話秒數七十四秒），二十三時零八分三十三
      秒（通話秒數四十六秒），於翌日凌晨零時十七分三十
      三秒（通話秒數十一秒），零時三十四分四十五秒（通
      話四十秒），一時十二分三十七秒（通話二十四秒），
      一時三十七分二十七秒（通話秒數一二六秒），一時
      四十二分（通話秒數一九五秒）各有與00000000
      00號行動電話通話之紀錄；另於同日之十八時二十三
      分四十九秒（通話秒數一○七秒），十八時三十二分四
      十九秒（通話秒數十八秒），十九時十四分零八秒（通
      話秒數十二秒），十九時十七分三十二秒（通話秒數九
      秒），二十二時零一分二十一秒（通話秒數九秒）分別
      有與0000000000號行動電話互為聯絡之通話紀
      錄；有臺中縣警察局刑事組所調取之台灣大哥大股份有限
      公司雙向通聯紀錄在卷可參（見前開他字偵查卷第四十、
      四一頁），據共犯辛○○於九十一年十二月十六日警詢所
      陳：被告子○○於本案案發當時曾使用00000000
      00號行動電話與他聯絡，談話內容均是在討論此案等語
      （見前偵字第二三○七八號卷【二】第十三頁），前開0
      000000000於本案案發之際實與被告子○○有非
      常頻繁之通話聯繫，復據證人李永進於警詢及一審證稱：
      他並不認識洪玉玲，他所持用的0000000000號
      行動電話曾借給綽號「阿峰」之人使用，阿峰就是甲○○
      ，他與乙○○是一起的，他的行動電話曾借給乙○○與甲○○二人，他所持用的電話之所以與000000000
      0號行動電話有上開密集的通聯紀錄應該是甲○○、乙○○二人所撥打的使用等語（見前開他字偵查卷第二一、二
      二頁、一審卷【四】第四十、四一、四四頁），被告甲○○、乙○○於一審言詞辯論期日復對於證人李永進於警詢
      、一審所為證述各節均無意見，堪認證人李永進證述00
      00000000號行動電話於上開通聯紀錄所示之時間
      內係由被告甲○○或乙○○持用中；再參以(1)前開通聯紀
      錄所示，於九十一年九月十一日本案案發之當晚九時三十
      分前後，0000000000號行動電話之基地台通話
      位置係由台中市西屯區○○○路○段七巷五六號往台中縣
      沙鹿鎮○○路三五號五樓，且於九十一年九月十一日晚間
      九時二十八分以後，０九五三電話之基地台位置即停留在
      台中縣沙鹿鎮○○路三五號五樓頂；(2)丑○○稱其當時在
      豐原兆元公司（后詳）；(3)辰○○身處台中市○○路與進
      化北路附近之美麗人生KTV包廂內；(4)當時蔡、魏二人所
      處位置與0000000000號行動電話之基地台位置
      相去甚遠；而被告乙○○復自承0000000000之
      行動電話於本案犯罪時間前後係其所持用，此並有寅○○
      之證言可佐；綜上可見在美麗人生KTV設局詐騙丙○○當
      晚，子○○、乙○○及甲○○之間以行動電話連絡頻繁，
      堪認被告甲○○、乙○○對本件設局詐騙被害人丙○○一
      事，亦有參與。
（二）關於恐嚇取財未遂部分之犯行：
  １、本件被害人丙○○於警詢陳稱：他在美麗人生ＫＴＶ簽了
      一紙一千九百萬元的本票後，就時常遭人以電話催討債務
      ，在報警處理後，對方甚至派人至家中，並留話稱若不還
      錢就試試看等語，他因為此事，已不敢工作，且不敢住在
      家中，舉家遷至他處等語（見九十一年度他字第二○四五
      號偵查卷第十三、十四、十六、十七頁）；另被害人丙○○於九十三年十二月一日一審審理時則稱：他聽到被告丑
      ○○於九十一年十月十五日打電話給他時，被告丑○○已
      知道王世清是刑警，該人還問他要不要處理，對方就問說
      是要用公事處理還是私事處理，他就要被告丑○○直接與
      王世清處理，他聽了對方的對話有一點害怕，乙○○、甲○○來到家中討債時，有暗示恐嚇的意思，他沒有要乙○○、甲○○到他家裡，是他們自己要來的，乙○○有來過
      二、三次，他那時很怕等語（見一審卷【二】第八七、一
      ○三頁）。
  ２、復以，一審被害人丙○○歷次接獲並錄音之催討債務電話
      ，當庭勘驗，得其結果為：
  (1)、於九十一年九月十五日不詳電話向被害人丙○○稱：「借
      問一下，你有一張票在我們這裡，別人拜託處理的．．．
      你想要怎樣處理．．．哪有你自己開的票，你自己不知道
      ．．．你自己開的票你自己不知道．．．你自己開的票，
      你怎麼可能不知道．．．哪可能自己開票，開一開不知道
      ，神經病．．．」等語；
  (2)、於九十一年九月二十八日以0000000000電話向
      丙○○稱「．．．什麼等不到（指代丙○○處理債務之人
      ），時間給你們了，那你們要怎麼跟我們處理．．．要跳
      出來處理就對了．．．如果處理的不清不楚還是要找你．
      ．．」等語；
  (3)、於九十一年十月三日以不詳電話向丙○○稱：「我現在有
      過，是少年仔過去，你認為，你認為你這邊是海口這邊，
      還是縣市這邊，誰要來處理，我都沒關係，你聽的懂嗎？
      ．．．我們不曾說過話、見過面，出去都是少年仔在處理
      的，算是他們回來有跟我說，大約是怎樣情形．．．他們
      去也不是有壞意，單純處理，問一定問的到，包括你們這
      邊，海線這邊的人，一定問的到咱們，因為還沒到那，不
      然你看什麼人，再來說嘛，任何你用什麼人沒關係，只要
      你有誠意，本身你沒有處理，找人來處理也可以．．．」
      等語；
  (4)、於九十一年十月十五日以0000000000號行動電
      話撥打予被害人丙○○稱：「．．．王世清嘛，住外埔嘛
      ，對不對，豐原刑警隊的嘛，旺根他們那一組的對不對．
      ．．現在意思有誠意一點，麻煩你，你今天欠人家錢嘛，
      還人家錢而已，又沒有什麼，對不對，你就有欠人家，你
      就有開票給人家，．．．問你看有誠意要處理嗎，．．．
      （退駕）沒關係，你是不是這樣，你把我們裝瘋子．．．
      我跟你說，敢來，敢來就沒有在信你那麼多，你如果要這
      樣，到時候看誰吃虧，我也給你說很多，沒有一句不好聽
      的，我有問你這帳目你有拿去寫嗎？你跟我說有，有要處
      理嗎？你也跟我說有，給我用這樣，裝瘋子，不合用，我
      也不是事主，問說你有欠人家錢嗎，你說有嘛」「我跟你
      說，你說話有時候剛好就好，我告訴你，你的資料，幹你
      們做什麼，這裡在幹什麼，你們在幹什麼，大家都互相瞭
      解，如果你要用這樣，絕對有方法的，這樣就好了」等語
      （均以台語發音）；
  (5)、上開譯文，有一審九十三年十二月三日勘驗筆錄一份（見
      一審卷【二】第一四四至一五四頁）在卷可佐，其中針對
      九十一年九月二十八日發話之該通電話，被告乙○○已坦
      承係由其撥打等語（見一審卷【二】第一五○頁），另本
      院依職權將上開四卷錄音帶及錄音譯文送法務部調查局作
      聲紋比對後，其結果為：送鑑編號（一）（三）【即九十
      一年九月十一日、九十一年十月三日】錄音帶之發話人聲
      音，經以聆聽比對法及聲紋圖譜特徵比對法比對分析結果
      ，確認編號（一）、（三）錄音帶發話人語音特徵相似率
      約75%，即兩者聲音音質相同（語音特徵相似率高於70%以
      上者，即判定《音質相同》）；送編號（二）【即被告乙○○坦承於九十一年九月二十八日以000000000
      0電話撥打予被害人丙○○】之錄音帶發話人與編號（一
      ）、（三）錄音帶發話人聲音音質不相同；送鑑編號（四
      ）錄音帶談話內容因背景雜訊因素，不符合聲紋鑑定條件
      ，歉難鑑析等情，有法務部調查局九十四年三月一日調科
      參字第09400085370號鑑定報告書一紙卷可憑（見一審卷
      【三】第五七頁），本件被告丑○○原本僅坦承有於九十
      一年十月十五日以0000000000號電話撥打予被
      害人丙○○一情，經一審當庭勘驗復送聲紋鑑定後，則供
      稱：他也不記得與被害人丙○○通過幾通電話等語（見一
      審卷【三】第十五頁）；另被告丑○○之選任辯護人張慶
      宗律師亦曾為被告丑○○辯護稱：由九十一年九月十五日
      之電話錄音內容來看，從頭到尾沒有任何恐嚇之言詞，這
      通電話可能是被告乙○○已講過前半段後，後半段才由被
      告丑○○通話，另就九十一年十月三日這通，亦無恐嚇言
      語，另同年月十五日是由被告乙○○接通後，由被告丑○○通話，其內容亦無恐嚇語詞云云。惟查：
    按恐嚇行為不以將來之惡害通知為限，凡以言語、文字、
      舉動等足以使人生畏懼心者，均包含在內；又以被告對被
      害人施用威嚇之程度為準，如其程度尚不足以壓抑被害人
      之意思自由，被害人並非不能抗拒，或未達於不能抗拒之
      程度，其交付則物與否，仍有自由斟酌之餘地者，應成立
      恐嚇取財罪，又其既遂、未遂之標準，則以被害人是否因
      恐嚇而心生畏懼及已否交財物為準（最高法院八十四年度
      第四次刑事庭會議決議、七十九年度臺上字第五○二三號
      判決、二二上字第一三一○號判例可資參照）。
    本件被告丑○○於九十一年九月十五日以不詳之電話撥打
      予被害人丙○○時談論之內容，主要在告知被害人丙○○
      前所簽立之本票在其手中，確認本票債權之存在，並讓被
      害人丙○○明白將來必須出面處理本票債務等情，聞之錄
      音帶通話內容，被告丑○○之表達並無情緒性用語，語調
      亦堪稱平和，且被害人丙○○尚得以「票借我看一下」「
      我就是不知道（指本票債務）」、「歐，我簽的，我也不
      知道」、「沒有啦，票給我看一下，看約在那裡我去看一
      下，好嗎？」等語應對（見一審卷【二】第一四五、一四
      六頁），足徵被告丑○○之發話內容應尚未達足使人生畏
      怖心之程度。
    被告乙○○於九十一年九月二十八日以00000000
      00電話向丙○○稱「．．．什麼等不到（指代丙○○處
      理債務之人），時間給你們了，那你們要怎麼跟我們處理
      ．．．要跳出來處理就對了．．．好，不然你留他的電話
      給我．．．如果處理的不清不楚還是要找你．．．」等語
      ，已顯露對被害人丙○○遲不處理債務後，竟尋求他人代
      為處理之不耐，惟觀之被告乙○○前後用語並無不遜，其
      內容依社會通念，實難認已達使人心生畏懼。
    被告乙○○於一審已自承他曾去過被害人丙○○家中二、
      三次，第一次是拿票給丙○○看，讓其確認，那是在先前
      其就在電話中說看到本票才能處理，第二次，其有留他表
      弟或姪子的電話給我們，那人叫阿清，他們也有打電話給
      阿清等語（見一審卷【二】第一○三頁），就此被害人丙○○則指稱：其並無要被告乙○○等人到他家，是他們不
      請自來，來了二、三次，內心非常恐懼等語（見同上頁）
      ，嗣後被告丑○○於同年十月三日向被害人丙○○稱「．
      ．．你認為你這邊是海口這邊，還是縣市這邊，誰要來處
      理，我都沒關係，你聽的懂嗎？．．．他們（指少年仔）
      去也不是有壞意，單純處理，問一定問的到，包括你們這
      邊，海線這邊的人，一定問的到咱們，因為還沒到那，不
      然你看什麼人，再來說嘛，任何你用什麼人沒關係，只要
      你有誠意，本身你沒有處理，找人來處理也可以」等語，
      其中摻雜所謂江湖道上所稱之「海口」掛、「縣市」掛，
      觀之被告丑○○既向被害人丙○○稱不論係委請海口抑或
      縣市之人處理債務，其之勢力均足以應付，其意在向被害
      人丙○○表示其勢力之龐大，且富有名聲，雖其用語收斂
      ，然所陳之內容已足使人產生某程度之壓力，加以被告乙○○、甲○○甚至未經邀請即親自現身在被害人，被告丑
      ○○、甲○○、乙○○藉由行動及語言之輪番侵擾，足認
      被告丑○○於九十一年十月三日撥打予被害人丙○○之際
      ，已達使被害人丙○○心生恐懼之程度。
    被告丑○○自承於九十一年十月十五以00000000
      00號行動電話撥打予被害人丙○○稱：「．．．王世清
      嘛，住外埔嘛，對不對，豐原刑警隊的嘛，旺根他們那一
      組的對不對．．．現在意思有誠意一點，麻煩你，你今天
      欠人家錢嘛，還人家錢而已，又沒有什麼，對不對，你就
      有欠人家，你就有開票給人家，．．．問你看有誠意要處
      理嗎，．．．（退駕）沒關係，你是不是這樣，你把我們
      裝瘋子．．．我跟你說，敢來，敢來就沒有在信你那麼多
      ，你如果要這樣，到時候看誰吃虧，我也給你說很多，沒
      有一句不好聽的，我有問你這帳目你有拿去寫嗎？你跟我
      說有，有要處理嗎？你也跟我說有，給我用這樣，裝瘋子
      ，不合用，我也不是事主，問說你有欠人家錢嗎，你說有
      嘛」「我跟你說，你說話有時候剛好就好，我告訴你，你
      的資料，幹你們做什麼，這裡在幹什麼，你們在幹什麼，
      大家都互相瞭解，如果你要用這樣，絕對有方法的，這樣
      就好了」等語，係在被告丑○○等人經由丙○○交付之電
      話已查知王世清係臺中縣警察隊之員警，在明知警方已介
      入調查後，尤以如此囂張、目無法紀口吻向被害人丙○○
      要脅其等明知係設局詐騙所得之本票票款，此據證人即臺
      中縣警察局刑警隊警員王世清於一審審理時證稱：他在九
      十一年十月十五日晚上有接獲丑○○打電話來詢問這件事
      情是基於公事抑私事處理，經他告知稱這是因被害人丙○○報案，已進行偵辦了，丑○○才稱不再理這件事等語明
      確（見一審卷【二】第三二、三三頁），被害人丙○○因
      此而心生畏懼，應屬無疑，而被告丑○○、甲○○、乙○○恐嚇取財之意圖，亦彰彰甚明。
  ３、又被害人丙○○於九十四年一月十四日固向一審陳報以電
      腦打字之刑事自白書稱：他不想要冤枉無辜之人，丑○○
      確實沒有對他出言恐嚇，只是想要確認債務還有圓滿解決
      債務糾紛，他會說害怕是因想要避免這一筆債務，至於對
      方說海線或山線的人，他也不知道是什麼意思等語（見一
      審卷【三】第四一至四四頁），復於一審九十四年三月三
      十一日一審審理時陳稱：他於九十三年十二月一日法院審
      理時說他會害怕，是因為他明明沒有賭博，但人家要他簽
      本票，所以他才會害怕，被告丑○○、甲○○、乙○○等
      人向他討錢，也都是受人之託，他說會怕，是因為沒有賭
      博才簽署了自白書，自白書是他自己所寫的等語（見一審
      卷【三】第一一○、一一一頁）。惟查，被害人丙○○業
      已自承不會使用電腦，平時亦不會拜託會使用電腦之孩子
      繕打文書資料（見一審卷【三】第一一二、一一三頁），
      則一審卷附之自白書自無可能係被害人丙○○所自寫或繕
      打之文書；經一審當庭曉諭後，被害人丙○○自承呈庭之
      自白書，是因為林文成律師通知請他前往事務所談和解的
      事情，要寫一份和解書，他才順便請林文成律師再寫一份
      自白書，寫和解書時，現場有他妻子及林文成律師在現場
      ，寫完後，林文成律師已將本票還給他等語（見一審卷【
      三】第一一四至一一八頁），則被害人丙○○既係在欲取
      回本票原本之情形下簽立自白書，則基於被害人丙○○事
      後欲求息事寧人之心態，對於被告丑○○、甲○○、乙○○不予追究之陳詞雖屬可信，惟其欲為被告丑○○、甲○○、乙○○掩過飾非，則難認可取。再者，被害人丙○○
      於前開警詢及一審審理所為指陳，已明確表示係因遭被告
      丑○○、甲○○及乙○○以電話又至其家中催討債務而心
      生畏懼，則被害人丙○○遲於事發後二年餘之後，始改稱
      係為躲避債務始稱畏懼等詞，尚難盡信；另以，被害人丙○○自承呈庭之自白書，是因為林文成律師通知請他前往
      事務所談和解的事情，要寫一份和解書，他才順便請林文
      成律師再寫一份自白書，寫和解書時，現場有他妻子及林
      文成律師在現場，寫完後，林文成律師已將本票還給他等
      語（見一審卷【三】第一一四至一一八頁），則被害人丙○○既係在知悉得取回本票原本之情形下簽立自白書，其
      自白之內容難認屬實，誠難為被告丑○○、甲○○、乙○○等人有利之認定，附此敘明。
（三）本件共犯辛○○於九十一年十二月十六日警詢時陳稱：被
      告丑○○指派小弟向被害人丙○○設計詐賭騙財，讓被害
      人丙○○欠下一千九百萬元賭債後，由被告丑○○指派小
      弟多人恐嚇被害人丙○○，以逼討賭債等語（見九十一年
      度偵字第二三○七八號偵查卷第十二、十三頁），另被告
      子○○於九十三年二月十日警詢時則稱：事後本票由被告
      丑○○取走，並由丑○○逼帳等語（見一審卷【二】第一
      四一頁），復以被告子○○、癸○○、與共犯辛○○、辰
      ○○及綽號「珍珍」之女子於事前精心籌劃設局，目的即
      係在詐騙被害人丙○○之財物，此據被告子○○、癸○○
      、辛○○均一致供承誘引被害人丙○○出來飲酒目的是為
      了騙一點錢大家花花等語（詳述如前），另被告乙○○、
      甲○○亦自承：若索得金錢，可分到一百萬元之報酬等語
      （見一審卷【一】六六頁），另被告子○○於九十二年十
      月九日警詢時則稱：被告丑○○這人還不錯，在之前商議
      佈局時，被告丑○○說不必給其吃紅，其說他身體不好中
      風了，自己照顧好自己即可，不必給其吃紅等語（見九十
      一年度偵字第二三○七八號偵查卷【二】第二二一頁背面
      ），是認被告子○○、癸○○、甲○○、乙○○及共犯辛○○、辰○○、綽號「珍珍」之女子係意圖為自己不法之
      所有，另被告丑○○則係為他人不法之所有，而共同設局
      詐騙被害人丙○○，趁被害人丙○○醺醺然之際，誤以為
      積欠巨額賭資，而取得被害人丙○○所簽立之本票後，嗣
      由被告丑○○、甲○○、乙○○，進行恐嚇取財之犯行；
      其後被害人丙○○配合警方辦案，於同年十月十一日某時
      許，邀約甲○○、乙○○在台中市○○路與永春東路交岔
      口附近某家泡沒紅茶店見面交付票款，甲○○、乙○○則
      駕駛車牌號碼ＸＸ─５５５５號賓士廠牌自用小客車前往
      ，因發覺現場疑有員警埋伏，隨即離開，致未得逞，此據
      臺中縣警察局刑警隊員警庚○○於一審證述綦詳（見一審
      卷【二】第一○四、一○五頁），從而，被告子○○、癸○○、丑○○、甲○○、乙○○及共犯辛○○、辰○○、
      綽號「珍珍」之女子，詐欺取財及恐嚇取財未遂之犯行明
      確。
（四）在二審中，辛○○、辰○○雖到庭作證否認謀議及詐賭之
      事，惟其二人本涉共犯，不無卸責脫罪之虞，自難以其二
      人在二審所言推翻本案之罪證；至被害人檳榔丙○○在本
      院陳稱未遭恐嚇云云，核與前開事證不符，且係於和解後
      所為之陳述，不無為被告開脫之嫌，亦不足取。證人戊○○、丁○○固亦到庭證稱九十一年九月十一日至豐原兆元
      科技公司與丑○○協商債務之事云云，丑○○據此辯稱當
      時其未使用0000000000號行動電話云云，縱然
      所述無訛，惟丑○○得從事本案犯罪之時間，本不限於當
      日，且丑○○之罪證已足，並不因當日其是否持用000
      0000000號行動電話而有影響，上述證詞不足為有
      利丑○○之認定。至於0000000000號手機，雖
      證人己○○到庭證稱係伊使用，沒有借給被告子○○使用
      云云，惟查己○○及子○○之女友，此經子○○供明，以
      是洪女之手機借予子○○使用，本屬可能，而子○○使用
      此手機，並經辛○○在偵查中供陳甚明，子○○就此初無
      異詞，己○○嗣在二審所云，無非護之詞，不足取。另
      子○○又陳稱台中縣警察局刑警隊組長庚○○因曾委託丑
      ○○處理庚○○同學之賭債，庚○○對處理結果不滿意，
      警員要其（子○○）將責任推給丑○○云云，庚○○則到
      庭結證其有同學賭輸一千多萬元，其曾委託議員處理，以
      四百萬解決，完全沒有對解決之結果不滿意，亦無因而要
      子○○作不利於丑○○供述之事；而證人卯○○則證稱有
      姓名為陳四端者賭輸約一千七百萬元，「陳四端先請張愛
      卻議員出面處理，張愛卻議員打電話給我，一開始說要以
      二百萬元處理，後來又請庚○○與丑○○處理」，「我認
      為應是庚○○與張愛卻都有請他（丑○○）出面」，後來
      以四百萬元和解，「陳四端應該高興吧」，「一千七百萬
      元結果以四百萬元處理，我是面子作給丑○○，真的已經
      很好了，一般不可能如此。」等語，因此證詞觀之，殊難
      認庚○○對賭債之處理有何不滿；綜上所述，被告所辯不
      可採，其罪證明確，應予論科。
二、核被告子○○、癸○○、丑○○、甲○○、乙○○所為，係
    犯刑法第三百三十九條第一項詐欺取財罪及同法第三百四十
    六條第三項、第一項恐嚇取財未遂罪。次第：
（一）被告子○○、癸○○、共犯辛○○、辰○○、綽號「珍珍
      」之女子委由被告丑○○、甲○○、乙○○向被害人丙○○恐嚇取財，被告甲○○、乙○○前後二次前去被害人丙○○家中，及其後被告丑○○於九十一年十月三日、同年
      月十五日先後二次以電話向被害人丙○○恐嚇取財之犯行
      ，係基於同一恐嚇取財犯意下之接續行為，僅論以一罪。
（二）被告子○○、癸○○、丑○○、甲○○、乙○○及共犯辛○○、辰○○、綽號「珍珍」之女子所犯詐欺取財罪與恐
      嚇取財未遂罪間，具有犯意聯絡及行為分擔，為共同正犯
      。另其等所犯之上開二罪間有方法結果之牽連關係，為牽
      連犯，應依修正前刑法第五十五條規定，從一重之刑法第
      三百四十六條第三項、第一項恐嚇取財未遂罪處斷。
（三）被告乙○○於九十年間，因賭博案，經臺灣臺中地方法院
      於九十年五月三十一日以九十年度中簡字第九六五號判處
      有期徒刑三月確定，於九十年八月二日易科罰金執行完畢
      ，有臺灣臺中地方法院檢察署刑案資料查註紀錄表及臺灣
      高等法院被告全國前案紀錄表各一件在卷可稽，其於受有
      期徒刑之執行完畢後，五年內再犯本件有期徒刑以上之罪
      ，為累犯，應依修正前刑法第四十七條規定加重其刑。
（四）又被告子○○、癸○○、丑○○、甲○○、乙○○所犯恐
      嚇取財部分之犯行，係已著手於犯罪行為之實行而不遂，
      為未遂犯，依修正前刑法第二十六條前段規定減輕其刑。
      查被告子○○於九十二年十一月四日偵訊時，經檢察官諭
      知「日後之供述（書面或口頭供述）如符合證人保護法第
      十四條之規定本檢察官同意施用該條規定辦理」，並載明
      於筆錄；檢察署嗣又於九十三年一月三十日以中檢守字九
      二偵二一四七一字第○五七七五號函請臺中縣警察局刑警
      隊四組「通知被告子○○詐欺等案製作筆錄詢明本件案情
      ，並告知有關適用證人保護法第十四條之相關規定。」，
      警方即依函辦理，於九十三年二月十日通知被告子○○到
      局詢明案情製作筆錄，並於警詢之初，依檢察官指示，告
      知證人保護法第十四條規定，被告子○○表示願意配合而
      就案情有所供述，此供述業經原審勘驗警詢錄影光碟明
      於前；檢察官於本案起訴書「證據並所犯法條」欄中亦採
      用子○○於九十三年二月十日警詢時之供述為供述證據之
      一，並就其證據價值記載：「證明其如何與向丙○○借錢
      遭拒，策劃以佈局詐賭方式詐騙丙○○簽發本票，再向丙○○催討票款朋分花用，分別與癸○○、辛○○、丑○○
      、魏建忠、綽號「阿珍」之不詳姓名年籍成年女子商議分
      工設局詐賭之事實」，可見檢察官仍引用其供述為追訴共
      犯之證據，綜上所述，檢察官同意適用證人保護法於先，
      並引用被告子○○因配合證人保護法所作供述為起訴共犯
      之證據於後，並經法院採為論罪依據；被告子○○尚非不
      符合證人保護法第十四條第一項之寬減規定，是依該法減
      輕其刑。
      查本案被告犯罪行為後，刑法及其施行法分別於九十四年
      一月七日及九十五年六月十四日有所修正，修正後之法條
      於民國九十五年七月一日生效實施；依修正後刑法，原刑
      法第五十五條方法結果牽連犯從一重處斷之條文已予刪除
      ；原刑法第廿六條前段未遂犯得減輕其刑之條文移置於修
      正後刑法第廿五條第二項後段；原刑法第四十七條所定之
      累犯條件，依修正後之刑法第四十七條第一項將其限為故
      意犯；又依修正後刑法第卅三條第五款及修正後刑法施行
      法第一條之一之規定，刑法分別編所定罰金之貨幣單位為
      新臺幣；九十四年一月七日刑法修正時，刑法分則編未修
      正之條文有罰金者，自九十四年一月七日刑法修正施行後
      ，其所定數額提高為卅倍。又刑法之罰金刑為新臺幣一千
      元以上，以百元計算之。茲就本案所涉法條綜合比較新舊
      法之結果，認修正後之法律並非更有利於被告，是依修正
      後刑法第二條第一項前段，按修正前即被告行為時之法律
      處斷，特此說明。
三、原審予以論科，固非無見，惟按(一)刑法及刑法施行法於被告
    犯案行為後已修正，於九十五年七月一日生效施行，原判決
    就牽連犯、未遂犯，法定本刑及累犯等有關法條，未及比較
    新舊法律而為適用，自有未洽；(二)被告等人係「共同基於意
    圖為自己或他人（丑○○部分）不法所有，向丙○○詐欺及
    恐嚇取財之犯意聯絡」而犯案，原判決事實欄漏未記載「詐
    欺」之犯意聯絡，亦欠周全；(三)關於被告子○○部分，並非
    不合於證人保護法第十四條第一項之規定，原判決未予適用
    該法減輕其刑，亦欠妥洽；被告上訴，否認犯罪，雖無理由
    ，然原判決既有可議，仍應撤銷改判。爰審酌被告犯罪之動
    機、手段、所生危害及犯罪後態度等一切情狀，分別量處如
    主文第二、三、四、五項所示之刑。
四、公訴意旨另以被害人丙○○遭人拉著手捺印指紋於面額一千
    九百萬元之本票上，又被害人丙○○隨身攜帶內裝有現金二
    萬四千元之公事包一只亦不翼而飛等語，惟查：被害人丙○○於九十二年五月二十八日偵訊時自稱：當時在美麗人生Ｋ
    ＴＶ時，他整個人暈暈的，對方一群叫他蓋手印，他就蓋了
    下去，當時他已不見被告癸○○及共犯辛○○之蹤跡，至於
    公事包他是放在被告癸○○的車上，現金則放在口袋裡，錢
    在他醒來後都不見了，不知道是丟掉或其他原因，但不是被
    洗劫，錢是誰拿走的，他也不知道等語（見九十一年度偵字
    第二三○七八號偵查卷【二】第一六三、一六四頁），是依
    被害人丙○○前開所述，難認被害人丙○○有遭遇被人強拉
    手以捺指印之強制行為，亦無事證證明被害人丙○○身上所
    攜之現金係遭人不法取走，公訴人就此部分事實之論述，尚
    乏依據，惟此與前開科刑部分，為裁判上一罪關係，爰不另
    為無罪之諭知，併此敘明。
據上論斷，應依刑事訴訟法第369條第1項前段、第364條、第299
條第1項前段，刑法第339條第1項、第346條第3項、第1項，刑法
第28條、修正前刑法第55條、第47條、第26條前段，修正後刑法
第2條第1項前段，證人保護法第14條第1項，罰金罰鍰提高標準
條例第1條前段。
本案經檢察官壬○○到庭執行職務。
中    華    民    國    95    年    7     月    5     日
               刑事第五庭  審判長法  官  袁  從  楨
                                 法  官  郭  同  奇
                                 法  官  姚  勳  昌
上列正本證明與原本無異。
不得上訴。
                                 書記官  呂  淑  芬
中    華    民    國    95    年    7     月    11    日
                                                      Ｆ


司法院資訊處製作；財團法人民間司法改革基金會備份。
